【裁判字號】    98,交聲,3106
【裁判日期】    980930
【裁判案由】    違反道路交通管理處罰條例聲明異議
【裁判全文】
臺灣臺北地方法院交通事件裁定        98年度交聲字第3106號
原處分機關  交通部公路總局臺北區監理所
異  議  人
即受處分人  乙○○
上列受處分人因違反道路交通管理處罰條例案件，對於交通部公
路總局臺北區監理所98年8 月10日所為之裁決（北監自裁字第裁
40-C00000000號）聲明異議，本院裁定如下：
    主  文
異議駁回。
    理  由
一原處分機關處分理由略以：異議人即受處分人乙○○於民國98
  年6 月28日下午6 點26分左右駕駛DP-8627 號自用小客車行經
  臺北縣深坑鄉○○路○ 段與62巷有燈光號誌管制之交岔路口時
  闖越紅燈，自文山路1 段左轉進入62巷行駛，為臺北縣政府警
  察局新店分局深坑分駐所警員當場舉發（北縣警交大字第C000
  00000 號），因而依違反道路交通管理處罰條例第53條第1 項
  裁處罰鍰新臺幣（下同）2700元，並依同條例第63條第1 項（
  裁決書漏載第3 款）記違規點數3 點。
二異議理由略以：異議人駕駛前述自用小客車行經臺北縣深坑鄉
  ○○路○ 段要左轉62巷時，燈光號誌還是綠燈，因當時對向車
  流量大未能及時左轉，爰先將車輛通過停止線停在交岔路口中
  央待轉，當左轉進62巷口時燈號應是剛轉變成紅燈。嗣於本院
  辯稱：其事後打電話向臺北縣政府警察局申訴時，他們雖不受
  理，但說這是不依號誌行駛，不是紅燈左轉云云，並當庭繪製
  現場圖存卷。
三本院判斷
(一)汽車駕駛人，行經有燈光號誌管制之交岔路口闖紅燈者，處新
  臺幣1800元以上5400元以下罰鍰，並記違規點數3 點，道路交
  通管理處條例第53條第1 項、第63條第1 項第3 款分別定有明
  文。又交通違規之舉發可分為「當場舉發」及「逕行舉發」，
  由於逕行舉發之受處分人並無當場向舉發警員辯駁、陳述意見
  之機會，故現行法制就逕行舉發之條件多所限制，例如規定須
  以科學儀器取得違規證據資料（道路交通管理處罰條例第7 條
  之2 第1 項第7 款）。至於當場舉發之交通違規事件，鑒於交
  通違規事實往往驟然而現、稍縱即逝，若硬性要求舉發警員不
  分違規情節，一律必須預留證據，俾便事後提出供法院審查，
  除現實技術可行性之困難外，將大幅提高交通管理之成本，並
  嚴重削弱道路交通管理之行政效能，此絕非立法者制定道路交
  通管理法規之本意，故舉發交通違規行為之行政處分，除應遵
  循公正、公開與民主之程序，確保依法行政之原則，以保障人
  民權益，如何同步提高行政效能，亦應一併兼顧（行政程序法
  第1 條規定參照），此亦係現行法制就若干類型之行政處分明
  文規定可免記明理由，或毋需給予當事人陳述意見機會等規定
  之所由設（行政程序法第97、第103 條規定參照），臺灣高等
  法院著有96年度交抗字第326 號、第631 號裁定等可資參考。
  據此，倘受處分人遭受舉發之交通違規事實，僅有舉發違反道
  路交通管理事件通知單及裁決書等書面資料可參，且上載情節
  顯有違背論理法則、經驗法則，乃至與認定事實不符（刑事訴
  訟法第155 條第1 項參照）等情，自不得遽認受處分人確有交
  通違規之事實，否則不啻自我貶損法院事後審查舉發交通違規
  處分之制度功能，猶有甚者，勢將降低交通主管機關提升取締
  交通違規技術及添購科技採證設備之誘因，終將侵蝕人民對於
  法秩序、乃至司法制度之信賴。反之，設若舉發員警到庭結證
  違規情節屬實，且提出支持舉發違規可憑信性之相關佐證，又
  查無設詞構陷或舉發錯誤之事證，自堪據以認定違規情節應屬
  事實。
(二)證人即臺北市政府警察局新店局分局深坑分駐所警員甲○○到
  庭結證稱：當天其與同事莊政衛，在臺北縣深坑鄉○○路○ 段
  62巷口執行取締違規勤務，莊政衛先攔停一部也是從深坑鄉○
  ○路○ 段違規左轉62巷的車輛，正在填寫舉發通知單，其又見
  前述車號DP開頭，銀色HONDA 自用小客車紅燈左轉進入62巷，
  因此依規定攔停舉發。該路口有3個時相，第1時相是文山路1
  段往臺北及石碇方向均為紅燈，文山路1段62巷及昇高坑路方
  向都是綠燈；第二時相是文山路1段往石碇方向可直行（綠燈
  直行箭頭）及左轉昇高坑路（綠燈左轉箭頭），但往臺北方向
  仍係紅燈，昇高坑路及文山路1段62巷也是紅燈；第三時相是
  文山路1段往臺北方向可直行及左右轉（圓形綠燈），往石碇
  方向僅能直行，不能左轉，昇高坑路及文山路1段62巷則都是
  紅燈。本件違規車輛左轉時是先停在路口，但當時是第三時相
  ，未開放左轉，只能直行，該部車輛等到第一時相（即文山路
  1 段往臺北及石碇方向均為紅燈）才左轉等語，並庭呈現場路
  口照片存卷。異議人於本院訊問時亦自承：證人描述之過程及
  繪製之現場圖均無誤，其左轉時是綠燈直行箭頭，綠燈左轉箭
  頭沒有亮等語，足認異議人於前述時間行經臺北縣深坑鄉○○
  路○段時，在62巷口路段號誌為紅燈時，左轉進入62巷之事實
  ，已臻明確。又異議人雖於文山路1段號誌為綠燈直行箭頭時
  超越停止線，在路口停等，惟其當時尚未左轉，直至文山路1
  段號誌轉換為紅燈時，始完成左轉，進入62巷，自屬闖越紅燈
  之行為，異議人辯稱其違規行為屬不依號誌行駛云云，自無足
  取。
(三)綜上所述，原處分機關之裁處並無不當，本件異議為無理由，
  應予駁回。
四依道路交通管理處罰條例第87條第2 項，道路交通案件處理辦
  法第19條，裁定如主文。
中    華    民    國    98    年    9     月    30    日
                        交通法庭法  官   邱蓮華
上正本證明與原本無異。
如不服本裁定，應於裁定送達後5日內向本院提出抗告狀。
                                書記官   葉宜玲
中    華    民    國    98    年    9     月    30    日


司法院資訊處製作；財團法人民間司法改革基金會備份。
